【裁判字號】    92,上訴,1260
【裁判日期】    920819
【裁判案由】    強盜等
【裁判全文】
臺灣高等法院臺中分院刑事判決                  九十二年度上訴字第一二六○號
    上  訴  人
    即  被  告  戊○○
    指定辯護人  本院公設辯護人  甲○○
右上訴人因強盜等案件，不服臺灣南投地方法院九十一年度訴字第一四○九號中華民
國九十二年二月二十七日第一審判決（起訴案號：臺灣南投地方法院檢察署九十一年
度偵字第六九五一、七一八一號），提起上訴，本院判決如左：
    主      文
原判決關於戊○○部分撤銷。
戊○○意圖為自己不法之所有，結夥三人以上，攜帶凶器，於夜間侵入住宅，以強暴
、脅迫至使不能抗拒，而取他人之物，處有期徒刑捌年陸月。西瓜刀貳支沒收。
    事      實
一、戊○○與己○○、庚○○共同基於冒充公務員行使其職權及意圖為自己不法所有
    之犯意聯絡，於民國 (下同）九十一年八月五日下午九點多許，由己○○駕車，
    搭載戊○○及庚○○，攜帶戊○○所有足供凶器使用之西瓜刀二支等物，一起前
    往被害人乙○○○位於彰化縣芬園鄉○○村○○路○段四十二號對面之住處（無
    門牌號碼），為騙取乙○○○開門以入內強取財物，先於門外叫喊，佯裝是南投
    縣之警察，要查毒品，騙取乙○○○開門，再由戊○○及己○○分持預藏之西瓜
    刀抵住乙○○○之脖子，適丁○○亦因聽聞門外有人叫喊而由隔壁（即彰化縣芬
    園鄉○○村○○路○段四十五號對面）開門進入乙○○○住處（即同路段四十二
    號對面），戊○○見狀，轉而以西瓜刀架住丁○○之脖子，己○○則以「你們最
    好別說話，不然要剁你們一手一腳」等語威脅乙○○○及丁○○，己○○及戊○○並曾三次以乙○○○家中之膠帶貼住乙○○○之嘴巴，戊○○旋將西瓜刀交予
    庚○○，改由庚○○持西瓜刀架住丁○○脖子，以上述方式，致使乙○○○及丁○○不能抗拒，再由戊○○在屋內到處搜索財物，於廚房冰箱附近地板處搜到一
    包裝有新台幣（下同）一萬多元現金 (一萬一千元之上，未達一萬四千元，乙○○○所有)之塑膠帶，在冰箱上面搜到一條香菸（乙○○○所有），在餐桌上搜
    到一支手機（乙○○○所有），並由己○○自乙○○○身上搜出現金一千元，三
    人於得手後，即命乙○○○及丁○○待在原地，三人隨即駕車逃逸，並於車上朋
    分強盜所得之財物，其中，現金部分每人分得四千多元，手機歸己○○，香菸歸
    戊○○。嗣經乙○○○、丁○○報警處理，為警循線查獲。
二、案經南投縣警察局草屯分局報告臺灣彰化地方法院檢察署檢察官偵查起訴。
    理      由
一、訊據被告戊○○坦承參與本件強盜犯行，以冒充南投縣之警察，調查毒品，騙取
    乙○○○開門，再入內強盜上述財物，然辯稱：作案之西瓜刀非伊所有，伊並未
    持刀押被害人，未以貼布貼被害人乙○○○之嘴巴，錢不是伊搜到的云云，惟查
    、右開犯罪事實，迭據被害人乙○○○、丁○○分別於警訊、偵查、原審及本
    院調查中指訴歷歷，經檢察官提示被告三人之照片，被害人丁○○於偵查中當庭
    指認被告三人即當天強盜之人，並就照片所示之人當天在現場如何分工強盜詳述
    ：九十一年八月五日晚上九點多，有三人去伊家，約半小時後離開伊與乙○○○
    住處的房子相連，並無門牌號碼，四十二號及四十五號是對面房子的門牌號碼，
    乙○○○住在圖示四十二號房子，伊住在圖示四十五號房子，當時伊聽到有人敲
    門自稱是南投警察，共有二人在外面喊，乙○○○便去開門，他們以西瓜刀架住
   乙○○○，當伊打開兩間屋子中間相連的門進入四十二號房子時，他們人已經在
    屋子裡了，戊○○及己○○持刀抵住乙○○○脖子，二人並先後三次以膠帶貼住
    乙○○○的嘴巴，己○○向伊說他是南投的警察，庚○○則叫伊與乙○○○去廁
    所，並拿繩子打算綁住伊二人，伊二人向庚○○下跪，求他別綁伊二人，並說伊
    奶奶身體不好，己○○說：你們最好別說話，不然剁你們一手一腳，伊二人便沒
    再說話，他們把門窗都關起來，伊當時非常害怕，本來是己○○架住伊奶奶，戊○○架住伊，後來己○○叫戊○○把刀子換給庚○○，讓庚○○架住伊，由戊○○去搜索財物，戊○○便在冰箱外面的地上搜到一包用塑膠袋包的錢，伊也不很
    清楚，己○○有搜伊奶奶的身體，搜到一千元即強取之，還有搜到冰箱上面的一
    條香菸，而手機是在餐桌上搜到的，他們三人均是自前門進屋，而己○○與戊○○押住我們時，己○○便叫庚○○去後門巡視，而庚○○要去後門時，便將本來
    要綁伊與乙○○○之繩子，丟在後面的大水溝等語，有偵訊筆錄及照片在卷可稽
    ，核與共犯庚○○、己○○於警訊、偵查、原審中供述強盜情節大致相符，被告
    於原審中供承：刀是伊所有沒錯，放在倉庫等語，共犯己○○於本院調查時仍供
    述：刀子是在戊○○那裡拿的，已丟棄等語，共犯庚○○於本院調查時供稱：戊○○在地板上拿錢的等語，共犯庚○○、己○○二人因參與本件犯行業經原審判
    決確定  (見原審判決書)。、經臺灣彰化地方法院檢察署檢察官調閱被告三人
    所使用電話之通聯紀錄，發覺被告三人間於案發前後（自九十一年八月四日起至
    同年月十日止）均有密切聯絡，且被告戊○○於九十一年八月五日晚間十時許，
    人正在彰化縣芬園鄉即案發現場附近等情，有被告通聯電話一覽表及和信電訊股
    份有限公司、遠傳電信股份有限公司、中華電信股份有限公司電話通聯紀錄在卷
    可資佐證，益見被告確有參與本件強盜犯行。、再本件被告等強盜所得之現款
    被害人乙○○○於警訊時雖陳稱係三萬多元，然其於本院調查時陳述：地板上的
    錢是我孫女拿回來要給伊的，多少伊不知道等語，而被告及共犯庚○○、己○○
    自警訊時即供稱強盜所得之現款 (含己○○自乙○○○身上搜取之一千元）每人
    分得四千多元，被告與共犯既因缺錢而為本件強盜犯行，並於得手離開後分款，
    自不可能有人私自藏放強盜所得之現款，當以被告及共犯己○○等所述較為可採
    ，本件強盜所得之現款應僅一萬多元 (一萬二千元之上，未達一萬五千元）。綜
    上所述，本件事證已臻明確，被告所辯顯係避重就輕之詞，不足採信，其犯行應
    堪認定。
二、按被告持以強盜被害人財物之西瓜刀，足以對人之身體、生命安全構成威脅，客
    觀上可供凶器使用，核被告所為，係犯刑法第三百三十條第一項之加重強盜及第
    一百五十八條第一項之冒充公務員行使其職權罪，被告並未冒用公務員之服飾，
    徽章，僅假冒南投縣警察以查毒品為由騙被害人乙○○○開門，公訴人起訴法條
    載為刑法第一百五十九條，尚有未洽，應予變更，被告冒充公務員行使職權旨在
    騙取乙○○○開門以便入內強取財物，故所犯加重強盜罪與冒充公務員行使職權
    罪間，有方法結果之牽連關係，應從一重之加重強盜罪處斷，原審予以論罪科刑
    ，固非無見，惟查原審認被告強盜所得之現款四、五萬元，另認被告係犯刑法第
    一百五十九條之冒用公務員官銜罪，均有未洽，被告以作案之西瓜刀非伊所有，
    伊並未持刀押被害人，未以貼布貼被害人乙○○○之嘴巴等為由上訴，雖無理由
    ，然原審判決既有如上未當之處，應由本院將其撤銷改判，爰審酌被告犯罪之動
    機、目的在圖不法所得及其犯罪之手段、所生危害暨犯罪後之態度等一切情狀，
    量處如主文第二項所示之刑，又被告持以強盜之西瓜刀二支，係被告戊○○所有
    之物，雖未扣案，然並無證據足證已滅失，併予宣告沒收，至被告所持擬供綑綁
    被害人之繩子業已丟入大水溝，業據被害人丁○○證述在卷，顯已滅失，爰不宣
    告沒收。
三、據上論斷，應依刑事訴訟法第三百六十九條第一項前段、第三百六十四條、第三
    百條、第二百九十九條第一項前段、刑法第三百三十條第一項、第一百五十八條
    第一項、第五十五條、第三十八條第一項第二款、罰金罰鍰提高標準條例第一條
    前段，判決如主文。
本案經檢察官丙○○到庭執行職務。
中      華      民      國      九十二  年      八      月      十九    日
                                臺灣高等法院臺中分院刑事第九庭
                                      審判長法  官  陳  筱  珮
                                            法  官  吳  重  政
                                            法  官  康  應  龍
右正本證明與原本無異。
如不服本判決應於收受送達後十日內向本院提出上訴書狀，其未敘述上訴之理由者並
得於提起上訴後十日內向本院補提理由書（均須按他造當事人之人數附繕本）。
                                            書記官  黃  薰  慧
中      華      民      國      九十二  年      八      月      二十    日
                                                                        Ｆ


司法院資訊處製作；財團法人民間司法改革基金會備份。
